【裁判字號】    97,消債更,180
【裁判日期】    970908
【裁判案由】    聲請更生程序
【裁判全文】
臺灣高雄地方法院民事裁定           97年度消債更字第180號
聲  請  人  甲○○
上列當事人因消費者債務清理條例事件聲請更生，本院裁定如下
：
    主  文
聲請駁回。
聲請費用由聲請人負擔。
    理  由
一、本件聲請人主張：其因加入互助會及與金融機構間之消費借
    貸、信用卡或現金卡契約，而負有債務合計新臺幣（下同）
    870,585元，因有不能清償債務情事，前已提出債權人清冊
    ，依中華民國銀行公會會員辦理消費金融案件無擔保債務協
    商機制，以書面向最大債權金融機構渣打國際商業銀行請求
    共同協商債務清償方案。雖經協商成立，聲請人應月付11,6
    70元，惟協商金額高於聲請人實際之收入，且聲請人之配偶
    謝宗霖負有債務並患有憂鬱症，是聲請人實有不可歸責於己
    之事由致無法依協商條件清償；且其無擔保或無優先權之債
    務總額未逾1,200 萬元，復未經法院裁定開始清算程序或宣
    告破產，爰依法聲請更生等語。
二、按債務人與金融機構協商成立者，不得聲請更生或清算，但
    因不可歸責於己之事由，致履行顯有重大困難者，不在此限
    ；本條例施行前，債務人依金融主管機關協調成立之中華民
    國銀行公會會員辦理消費金融案件無擔保債務協商機制與金
    融機構成立之協商，準用前項之規定，消費者債務清理條例
    第151 條第5 項、第6 項分別定有明文。又聲請更生或清算
    不合程式或不備其他要件者，法院應以裁定駁回之，但其情
    形可以補正者，法院應定期間先命補正，復為同條例第8 條
    所明定。是依上之條文規定可知，債務人與金融機構協商成
    立債務清償方案後，即應由債務人按其條件履行，如因事後
    發生情事變更，在清償期間收入或收益不如預期，致該方案
    履行困難甚或履行不能，因不可歸責於己，始能例外准許債
    務人聲請更生或清算，以避免債務人任意毀諾已成立之協商
    ，濫用更生或清算之裁判上債務清理程序。從而，所謂「不
    可歸責於己之事由」，應係指客觀上聲請人之支出增多，或
    收入、收益減少，非其成立協商時所能預期，諸如物價上漲
    而成本增加、家屬患病等以致支出增加，或因病無法工作、
    僱佣之公司倒閉或裁員、失業、減薪等以致收入減少，均屬
    之。且衡量債務人或其受扶養人之生活費用時，亦應兼顧債
    權人利益，僅得核准較為基本之需求，對超過基本需求之主
    張，應不予准許。
三、聲請人於本件更生聲請前，已依金融主管機關協調成立之中
    華民國銀行公會會員辦理消費金融案件無擔保債務協商機制
    ，與債權人成立協商，同意自95年6 月起，分80期，利息按
    週年利率5.88% 計算，按月償還11,670元等情，有協議書及
    無擔保債務還款計畫書各1 份（卷第26、27頁）在卷可憑，
    堪認為真實。則依前揭條文之規定，聲請人自應有不可歸責
    於其之事由，致履行顯有重大困難之情形存在，始得向法院
    聲請更生或清算。
四、經查，聲請人以協商金額高於其實際收入，且其配偶謝宗霖
    負有債務並患有憂鬱症為由，主張履行上揭分期還款協議顯
    有重大困難，且不可歸責於聲請人之事實，固據其提出財政
    部臺灣省南區國稅局95年度綜合所得稅各類所得資料清單、
    財政部臺灣省南區國稅局財產歸屬資料清單、各類所得扣繳
    暨免扣繳憑單、96年度綜合所得稅電子結算申報收執聯、勞
    保被保險人投保資料表、債權人清冊、存摺內頁影本、高雄
    縣政府業務助理人員薪資印領清冊、貸款契約及戶籍謄本為
    憑。惟查，聲請人係於95年4 月24日與債權人成立協商，依
    上開財政部臺灣省南區國稅局95年度綜合所得稅各類所得資
    料清單（卷第23頁）記載，聲請人95年之收入為286,740 元
    ；而依上開各類所得扣繳暨免扣繳憑單（卷第25頁），聲請
    人96年之收入至少為276,256 元；是聲請人之收入雖有減少
    ，惟其整年度之收入僅減少萬餘元，尚難遽認其於協商後有
    履行重大困難之情形存在。況查其配偶謝宗霖之收入狀況，
    其95年之收入為15,050元，96年則已增至562,007 元，有財
    政部臺灣省南區國稅局95年度綜合所得稅各類所得資料清單
    （卷第45頁）及各類所得扣繳暨免扣繳憑單（卷第44頁）在
    卷可稽；縱其負有債務，惟皆係於89年間所借貸，亦有貸款
    契約（卷第70至72頁）在卷可憑；聲請人復未提出其他證據
    證明其配偶謝宗霖有需受扶養或收入減少之情事，是自難認
    聲請人之主張為有理由。本院又於97年5 月20日以97審消債
    更字第499 號裁定（卷第37頁）命聲請人提出其他證據足證
    有不可歸責於己之事由致履行協商條件顯有重大困難之情事
    ，然綜觀聲請人補正之內容，仍未提出客觀上聲請人之支出
    增多，或非其成立協商時所能預期之收入減少證明資料，堪
    認聲請人尚乏不可歸責於己致履行顯有重大困難之情形。
五、綜上所述，本件聲請人聲請更生，既無法立證證明其確於與
    金融機關達成前揭協商後，有不可歸責於己之事由致履行顯
    有重大困難，而違背消費者債務清理條例第151 條第5 項之
    規定，自不得聲請更生，應駁回其更生之聲請。
六、爰依消費者債務清理條例第8 條、第151 條第5 項、第15條
    、民事訴訟法第78條，裁定如主文。
中    華    民    國    97    年    9     月    8     日
                  臺灣高雄地方法院鳳山簡易庭
                          法  官  何悅芳
以上正本係照原本作成。
如不服本裁定，應於送達後10日內，向本院提出抗告狀並表明抗
告理由，如於本裁定宣示後送達前提起抗告者，應於裁定送達後
10日內補提抗告理由書（須附繕本）。
中    華    民    國    97    年    9     月    8     日
                          書記官  洪嘉慧


司法院資訊處製作；財團法人民間司法改革基金會備份。
